臺灣高等法院臺中分院刑事判決
111年度金上訴字第1736號

上  訴  人  
即  被  告  陳郁璇



選任辯護人  洪任鋒律師
            楊錫楨律師
上列上訴人因違反洗錢防制法等案件，不服臺灣彰化地方法院11
0年度易字第161號中華民國111年6月16日第一審判決（起訴案號
：臺灣彰化地方檢察署109年度偵字第13300號、110年度偵字第9
10號），提起上訴，本院判決如下：
   主   文
原判決關於刑之部分撤銷。
上開撤銷部分，陳郁璇處有期徒刑參月，併科罰金新臺幣壹萬元
，罰金如易服勞役，以新臺幣壹仟元折算壹日。緩刑貳年。
　　事實及理由
一、本案審判範圍之說明：
　　按上訴得明示僅就判決之刑、沒收或保安處分一部為之，刑
    事訴訟法第348條第3項定有明文。核該條項規定之立法理由
    謂：「為尊重當事人設定攻防之範圍，並減輕上訴審審理之
    負擔，容許上訴權人僅針對刑、沒收或保安處分一部提起上
    訴，其未表明上訴之認定犯罪事實部分，則不在第二審之審
    判範圍。」是依據現行法律規定，當事人已得不隨同其犯罪
    事實，而僅針對刑、沒收或保安處分之一部提起上訴，且於
    上訴人明示僅就刑上訴時，第二審法院即不再就原審法院所
    認定之犯罪事實為審認，而僅以原審法院所認定之犯罪事實
    ，作為論認原審所處宣告刑妥適與否之判斷基礎。本案係由
    上訴人即被告陳郁璇（下稱被告）提起上訴，檢察官未於法
    定期間內上訴，被告於本院審理時明示僅就原判決所處之刑
    之部分提起上訴（見本院卷第115頁），而未對原判決所認
    定之犯罪事實及罪名聲明不服，依前揭說明，本院審判範圍
    僅限於原判決所處之刑部分，其餘被告未表明上訴部分，則
    不在本院之審判範圍。
二、本案據以審酌科刑相關事項之原判決所認定犯罪事實及罪名
    ：
  ㈠原審認定之犯罪事實：
　　陳郁璇知悉申辦金融機構帳戶使用乃個人理財且為輕而易舉
    之事，無正當理由而不符合一般社會常態使用方式徵求他人
    提供金融機構帳戶者，極易利用該等帳戶為與財產有關之犯
    罪工具，及作為掩飾或隱匿犯罪所得之用；且預見金融機構
    帳戶提供他人使用將幫助他人實施詐欺犯罪，以供詐騙犯罪
    所得款項匯入，及掩飾或隱匿詐欺犯罪所得之真正去向，惟
    仍基於縱有人以其交付之金融機構帳戶實施詐欺犯罪及掩飾
    或隱匿該犯罪所得之去向亦不違背其本意之不確定故意，於
    民國109年10月11日前某日，在不詳地點，將其申辦之聯邦
    商業銀行（下稱聯邦銀行）北臺中分行帳號000000000000號
    帳戶（下稱本案帳戶）之存摺、提款卡及密碼，交付予詐欺
    集團成員，而容任取得帳戶者任意使用本案帳戶。嗣該詐騙
    集團成員於取得陳郁璇上開本案帳戶資料後，旋基於意圖為
    自己不法所有之犯意聯絡，於附表所示之時間，以附表所示
    之方式，提供不實訊息，致傅冠綸、彭羿綺及劉梓安等人分
    別陷於錯誤，各於附表所示之時間，匯款如附表所示金額至
    本案帳戶內（詐騙時間、方式、匯款時間、金額詳如附表所
    示）。因以上款項係匯入陳郁璇本案帳戶內，致傅冠綸、彭
    羿綺及劉梓安等人與受理報案及偵辦之檢警，均不易追查係
    何人實際控管該等帳戶及取得存入、匯入之款項，陳郁璇即
    以此方式幫助掩飾上開犯罪所得款項之實際去向。而上開所
    匯入之款項旋由詐欺成員提領一空，傅冠綸、彭羿綺及劉梓
    安等人至此始知受騙，經報警處理，為警循線查獲，始悉上
    情。
  ㈡原審認定之罪名：
    核被告所為，係犯刑法第30條第1項前段、第339條第1項之
    幫助詐欺取財罪及刑法第30條第1項前段、洗錢防制法第14
    條第1項之幫助一般洗錢罪。被告係以一行為觸犯幫助詐欺
    取財罪及幫助洗錢罪，且被告提供本案帳戶以一幫助行為，
    幫助正犯侵害告訴人及被害人3人財產法益，均為想像競合
    犯，應依刑法第55條前段規定，從一重論以幫助洗錢罪。
三、刑之減輕事由： 
　㈠被告以幫助之意思，參與構成要件以外之行為，為幫助犯，
    爰依刑法第30條第2項規定，按正犯之刑減輕之。
　㈡洗錢防制法第16條第2項規定「犯前二條之罪，在偵查或審判
    中自白者，減輕其刑。」被告於本院審判中自白幫助一般洗
    錢犯行，應依上開規定減輕其刑，並依法遞減輕之。
四、關於刑之部分撤銷改判之理由及科刑：
  ㈠原審對被告所為科刑，固非無見。惟原審未及審酌被告於本
    院審判中坦承犯行，致未及適用洗錢防制法第16條第2項之
    減刑規定予以減刑，所為量刑自非允當；又按刑法第57條第
    9款、第10款所規定之「犯罪所生之危險或損害」、「犯罪
    後之態度」為法院科刑時應審酌事項之一，其就被告犯罪後
    悔悟之程度而言，包括被告行為後，有無與被害人和解、賠
    償損害，此並包括和解之努力在內。從而被告積極填補損害
    之作為，當然列為有利之科刑因素（最高法院110年度台上
    字第4956號判決要旨參照）。查被告在本院審理期間，已與
    附表所示之告訴人傅冠綸、彭羿綺及被害人劉梓安調解成立
    ，並賠償上開告訴人、被害人之全部損失等情，有調解筆錄
    在卷可憑（見本院卷第75至76頁），可見被告確實積極彌補
    其犯罪所生損害，是以本件量刑基礎已有變更，原審未及審
    酌上開有利於被告之量刑事由，亦有未洽。從而，被告以其
    坦承犯行，願與被害人和解，請求從輕量刑等語，提起本件
    上訴，為有理由，自應由本院就原判決關於刑之部分予以撤
    銷改判。
  ㈡爰以行為人之責任為基礎，審酌被告任意將其金融帳戶之存
    摺、提款卡及密碼提供他人使用，致無辜之附表所示告訴人
    2人及被害人遭詐騙受有財產上損害，並使該等詐欺所得真
    正去向獲得隱匿，使詐騙者得以掩飾真實身分，助長社會犯
    罪風氣及增加查緝犯罪之困難，行為殊屬不當，惟念及被告
    犯後於本院終坦承犯行，且與附表所示告訴人2人及被害人
    均成立調解並全數賠償，有調解筆錄可憑，足見已有悔意之
    犯後態度，上開調解筆錄並記載告訴人2人及被害人均願原
    諒被告，同意刑事法院對被告從輕量刑，若被告符合緩刑之
    要件，亦均同意刑事法院對被告為緩刑之宣告，堪認被告已
    獲得告訴人2人及被害人之諒解，兼衡被告犯罪之手段、無
    證據證明有獲取報酬，及被告自述之教育程度、工作、家庭
    經濟生活狀況（見原審卷第404頁）等一切情狀，量處如主
    文第2項所示之刑，並就罰金刑部分，諭知易服勞役之折算
    標準。
  ㈢末查，被告前未曾因故意犯罪受有期徒刑以上刑之宣告，有
    臺灣高等法院被告前案紀錄表附卷可稽，其因一時失慮，致
    罹刑典，犯後於本院審判中已坦承犯行，且與告訴人2人及
    被害人調解成立並賠償全部損害，告訴人2人及被害人亦均
    表示同意法院對被告為緩刑宣告，業如前述，被告歷經偵審
    程序及罪刑宣告之教訓，當知所警惕而無再犯之虞，因認所
    宣告之刑，以暫不執行為適當，爰依刑法第74條第1項第1款
    規定，宣告緩刑2年，以啟自新。　　
據上論斷，應依刑事訴訟法第369條第1項前段、第364條、第299
條第1項前段，判決如主文。
本案經檢察官林芬芳提起公訴，檢察官謝岳錦到庭執行職務。
中　　華　　民　　國　　111 　年　　11　　月　　22　　日
            刑事第六庭　  審判長法　官　吳  進  發
                                法　官　鍾  貴  堯
                                法　官　尚  安  雅
以上正本證明與原本無異。
如不服本判決應於收受送達後二十日內向本院提出上訴書狀，其
未敘述上訴之理由者並得於提起上訴後二十日內向本院補提理由
書（均須按他造當事人之人數附繕本）「切勿逕送上級法院」。
因疫情而遲誤不變期間，得向法院聲請回復原狀。

                                書記官  林  巧  玲
　　　　　　　　　　　　　　　　
中　　華　　民　　國　　111 　年　　11　　月　　22　　日

附錄本案論罪科刑法條：
刑法第339條第1項
意圖為自己或第三人不法之所有，以詐術使人將本人或第三人之
物交付者，處5年以下有期徒刑、拘役或科或併科50萬元以下罰
金。
洗錢防制法第14條第1項
有第2條各款所列洗錢行為者，處7年以下有期徒刑，併科新臺幣
5百萬元以下罰金。　　
附表：
編號 被害人    詐騙時間/方式 匯款時間 匯款金額 (新臺幣） 1 傅冠綸 〔提告〕 109年10月11日下午2時18分許，由某詐騙集團成員冒充「臺灣宿配網」之客服人員及玉山銀行服務人員，撥打電話予傅冠綸佯稱：因系統錯亂，誤將訂單個人訂房設定為團體訂房，要協助取消交易等語，致傅冠綸陷於錯誤，在臺中市潭子區住處（地址詳卷），於右列時間，以操作網路銀行轉帳之方式將右列金額匯入本案帳戶內。 109年10月11日下午3時11分許  49,989元 2 彭羿綺 〔提告〕 109年10月11日下午3時5分許，由某詐騙集團成員冒充「芙野民宿」之客服人員及國泰世華銀行服務人員，撥打電話予彭羿綺佯稱：因作業疏失，誤將訂單重複下單10次，要協助取消訂單等語，致彭羿綺陷於錯誤，在臺中市北區（地址詳卷），於右列時間，以操作手機網路銀行轉帳之方式將右列金額匯入本案帳戶內。 109年10月11日下午3時27分 11,111元  劉梓安 109年10月11日下午3時41分許，由某詐騙集團成員冒充「臺灣宿配網」之客服人員及玉山銀行服務人員，撥打電話予劉梓安佯稱：因系統遭盜用，誤扣款5萬元，要協助止付等語，致劉梓安陷於錯誤，在桃園市中壢區（地址詳卷），於右列時間，以ATM匯款之方式將右列金額匯入本案帳戶內。 109年10月11日下午4時7分許 29,989元 備註：起訴書犯罪事實一㈠部分即附表一編號1，告訴人傅冠綸於109年10月11日下午2時53分匯款49989元部分刪除；另犯罪事實一㈢部分即附表一編號3，被害人劉梓安於109年10月11日下午4時13分匯款29989元部分亦刪除。該等部分均不在本件起訴範圍，經原審公訴檢察官當庭更正（參原審卷第92-93頁）。